【裁判字號】    89,訴,1399
【裁判日期】    900309
【裁判案由】    返還土地
【裁判全文】
臺灣臺中地方法院民事判決                            八十九年度訴字第一三九九號
    原      告  丙○○
    被      告  甲○○
    訴訟代理人  乙○○
    被      告  丁  ○
右當事人間請求返還土地事件，本院判決如左：
    主      文
被告甲○○應將坐落於臺中縣大甲鎮○○段玖壹零號如附圖所示Ｂ部分面積二．三七
平方公尺土地之地上物剷除，並將土地返還原告。
被告丁○應將坐落於臺中縣大甲鎮○○段玖壹零號如附圖所示Ａ部分面積十四．九五
平方公尺土地之地上物剷除，並將土地返還原告。
訴訟費用由被告甲○○負擔八分之一，餘由被告丁○負擔。
本判決第一項於原告以新台幣壹萬肆仟元為被告甲○○供擔保後，得假執行；被告甲
○○如於假執行程序實施前以新台幣肆萬壹仟元為原告預供擔保，得免為假執行。
本判決第二項於原告以新台幣捌萬肆仟元為被告丁○供擔保後，得假執行；被告丁○
如於假執行程序實施前以新台幣貳拾伍萬肆仟元為原告預供擔保，得免為假執行。
    事    實
甲、原告方面：
一、聲明：除假執行擔保金額外，餘如主文第一項、第二項所示。
二、陳述：緣坐落於臺中縣大甲鎮○○段第九一０地號土地（下稱系爭土地）係國有
    土地，由財政部國有財產局臺灣中區辦事處委託臺灣土地銀行代管，現由原告承
    租。詎民國（下同）八十八年六月四日該管理處派員查勘，發現被告甲○○無權
    占用如附圖所示Ｂ部分面積二．三七平方公尺，被告丁○無權占用如附圖所示Ａ
    部分面積十四．九五平方公尺，其二人在其上種植菜圃及稻田，雖經原告催請被
    告回復原狀，被告仍拒不返還，為此爰依民法第九百四十一條及第九百六十一條
    之占有物返還請求權請求排除侵害，訴請被告將其上之地上物拆除，並返還土地
    於原告。
三、證據：提出國有耕地租賃契約書乙份、土地登記謄本乙份、地籍圖謄本乙份、財
    政部國有財產局臺灣中區辦事處函乙份、照片二幀為證。
乙、被告甲○○方面：
一、聲明：求為判決駁回原告之訴及假執行之聲請，如受不利之判決時，願供擔保免
    為假執行之宣告。
二、陳述：伊自三十五年起即於系爭土地之鄰地耕作迄今，應沒有越界使用之情。
三、證據：提出國有耕地租賃契約書乙份、申請書二份、證明書二份、照片四幀為證
    。
丙、被告丁○方面：
一、聲明：求為判決駁回原告之訴及假執行之聲請，如受不利之判決時，願供擔保免
    為假執行之宣告。
二、陳述：伊現今所使用之土地係伊於四十六年間購買，不知有占用到原告土地之情
    。
三、證據：提出土地所有權狀乙份為證。
丁、本院依原告聲請囑託臺中縣大甲地政事務所會同測量並履勘現場。
    理      由
一、本件原告起訴主張系爭土地係國有土地，由財政部國有財產局臺灣中區辦事處委
    託臺灣土地銀行代管，現正由原告承租。詎被告甲○○、丁○二人未經原告同意
    亦無法律上之正當權源，竟分別占用系爭土地如附圖所示Ｂ部分（二．三七平方
    公尺）、Ａ部分（十四．九五平方公尺），嗣屢經原告催索，被告仍拒不返還，
    為此爰依民法第九百六十二條之占有物返還請求權請求排除侵害，訴請被告將其
    上之地上物剷除，並返還土地於原告。被告甲○○則以伊無越界使用系爭土地之
    情等語為辯；被告丁○則以伊所耕作之土地係於四十六年間所購買，不知有占用
    到系爭土地之情等語為辯。
二、原告主張被告甲○○無權占用系爭土地如附圖所示Ｂ部分面積二．三七平方公尺
    ，被告丁○無權占用係爭土地如附圖所示Ａ部分面積十四．九五平方尺之事實，
    業據提出國有耕地租賃契約書乙份、土地登記謄本乙份、地籍圖謄本乙份、財政
    部國有財產局臺灣中區辦事處函乙份、照片二幀為證，復經本院囑託臺中縣大甲
    地政事務所會同測量及現場履勘屬實，並製有複丈成果圖、勘驗筆錄在卷可稽，
    ，且為被告所不爭執，自堪信為真正。
三、按租賃物交付後，承租人於租賃關係存續中，有繼續占有其物而為使用收益之權
    利，故其占有被侵奪時，承租人自得對於無權占有之他人，行使其占有物返還請
    求權，此就民法第四百二十三條、第九百四十一條及第九百六十二條規定觀之甚
    明（最高法院四十三年台上字第一七六號判例可資參照）。本件被告等對於原告
    係系爭土地之占有權人，而其等於系爭土地上分別占用如附圖所示Ｂ部分面積二
    ．三七平方公尺及如附圖所示Ａ部分面積十四．九五平方公尺之事實均不爭執，
    且未舉証証明有何使用土地之正當權源，則原告本於占有人之物上請求權之法律
    關係，請求被告甲○○將如附圖所示Ｂ部分及被告丁○將如附圖所示Ａ部分土地
    上之地上物剷除，並將土地返還於原告，洵有理由，應予准許。
三、兩造陳明願供擔保，聲請宣告假執行及免為假執行，經核均無不合，爰分別酌定
    相當擔保金額，予以准許之。
四、本件判決事實已臻明確，兩造其餘攻擊防禦方法及舉證，核與本件判決結果無影
    響，爰不另一一論述，附此說明。
五、據上結論：原告之訴為有理由，依民事訴訟法第七十八條、第八十五條第一項但
    書、第三百九十條第二項、第三百九十二條，判決如主文。
中      華      民      國    九十      年      三      月    九        日
                              台灣台中地方法院民事第一庭
                                  法  官  廖穗蓁
右為正本係照原本作成
如對本判決上訴，須於判決送達後廿日內向本院提出上訴狀
中      華      民      國    九十      年      三      月    十三      日
~B書記官


司法院資訊處製作；財團法人民間司法改革基金會備份。
